---
title: Cristian dos Santos Ramthun
format: html
editor: visual
---

```{r}
#| label: load-packages
#| include: false

library(tidyverse)
library(WDI)

options(scipen = 999) # REMOVER A NOT. CIENT.
# DADOS EM PAINEL
rendanacional <- WDI(country = 'all',
              indicator = 'NY.ADJ.NNTY.KD.ZG')

paises <- c('BR', 'US')

rendanacionalBRUS <- WDI(country = paises,
                  indicator = 'NY.ADJ.NNTY.KD.ZG')

# CORTE TRANSVERSAL
rendanacional2021 <- WDI(country = 'all',
                  indicator = 'NY.ADJ.NNTY.KD.ZG',
                  start = 2021, end = 2021)

# SÉRIE TEMPORAL
rendanacionalBR <- WDI(country = 'BR',
                indicator = 'NY.ADJ.NNTY.KD.ZG')
```

## Renda nacional líquida ajustada per capita

O conceito de renda nacional líquida ajustada per capita oferece uma visão mais abrangente do desenvolvimento econômico de um país, indo além das métricas tradicionais como o PIB e a Renda Nacional Bruta (RNB)

- A renda nacional líquida ajustada desconta o consumo de capital fixo e o esgotamento dos recursos naturais da RNB, fornecendo um indicador mais sustentável da riqueza de um país.

- Esse indicador é particularmente relevante para países com grande dependência de recursos naturais, como economias da África Subsaariana. Ele mostra como o esgotamento dos ativos naturais pode comprometer a capacidade de consumo futuro e afetar padrões de vida.

- Muitas vezes, o PIB ignora externalidades ambientais e desgastes de capital fixo. Comparar esses indicadores revela diferenças importantes sobre a sustentabilidade do crescimento econômico.

-Não contabiliza investimentos em capital humano ou impactos da poluição, focando apenas nos aspectos físicos dos ativos nacionais.


## GRÁFICO DE DADOS EM PAINEL

Este gráfico mostra o crescimento ajustado da renda nacional de vários países ao longo do tempo.

- O Brasil está destacado em vermelho, enquanto os demais países aparecem em azul. Isso facilita a comparação entre a trajetória econômica brasileira e o desempenho global.

- A dispersão dos pontos indica a variação da renda nacional de diferentes países ao longo dos anos. Caso o Brasil apresente flutuações mais intensas, isso pode estar relacionado a crises econômicas ou mudanças de política interna.

- O segundo gráfico inclui um limite no eixo Y (-100 a 100%), permitindo observar oscilações extremas sem distorcer a escala.


```{r}
#| label: graficodadosempainel
#| warning: false
#| echo: false

library(ggplot2)
library(dplyr)
library(plotly)

rendanacional <- rendanacional %>%
  mutate(destaque = ifelse(country == "Brazil", "Brasil", "Outros"))

# Criando o gráfico com dois geom_point()
ggplot() +
  geom_point(data = rendanacional, aes(x = year, y = NY.ADJ.NNTY.KD.ZG), 
             color = "blue", alpha = 0.5, size = 1.2) +  # Todos os países em azul
  geom_point(data = filter(rendanacional, country == "Brazil"), 
             aes(x = year, y = NY.ADJ.NNTY.KD.ZG), 
             color = "red", size = 1.2, shape = 17) +  # Brasil em vermelho e formato diferente
  labs(title = "Crescimento Ajustado da Renda Nacional",
       x = "Ano",
       y = "Variação (%)") +
  theme_minimal()

```
-----------------------------------------------------------------
```{r}
#| label: graficodadosempainelzoom
#| warning: false
#| echo: false


library(ggplot2)
library(dplyr)
library(plotly)

rendanacional <- rendanacional %>%
  mutate(destaque = ifelse(country == "Brazil", "Brasil", "Outros"))

# Criando o gráfico com dois geom_point() e limite de eixo Y
ggplot() +
  geom_point(data = rendanacional, aes(x = year, y = NY.ADJ.NNTY.KD.ZG), 
             color = "blue", alpha = 0.5, size = 1.2) +  # Todos os países em azul
  geom_point(data = filter(rendanacional, country == "Brazil"), 
             aes(x = year, y = NY.ADJ.NNTY.KD.ZG), 
             color = "red", size = 1.2, shape = 17) +  # Brasil em vermelho e formato diferente
  labs(title = "Crescimento Ajustado da Renda Nacional (Zoom)",
       x = "Ano",
       y = "Variação (%)") +
  ylim(-100, 100) +  # Ajuste do eixo Y
  theme_minimal()
```

## GRÁFICO DE DADOS DE CORTE TRANSVERSAL

Este gráfico analisa apenas o ano de 2021, comparando a renda nacional entre diversos países.

- O Brasil aparece destacado em vermelho, enquanto os outros países estão em preto. Isso ajuda a visualizar sua posição relativa dentro do cenário internacional.

- Se o Brasil estiver abaixo da maioria dos países, pode indicar uma recuperação econômica mais lenta ou impacto de fatores externos, como crises globais.

- Se estiver acima, pode sugerir um crescimento econômico superior à média mundial naquele período.


```{r}
#| label: graficocortetransversal 
#| warning: false 
#| echo: false  

library(ggplot2)
library(dplyr)

# Filtrar apenas o ano de 2021 e remover valores 0 ou N/A
rendanacional2021 <- rendanacional2021 %>%
  filter(year == 2021, !is.na(NY.ADJ.NNTY.KD.ZG), NY.ADJ.NNTY.KD.ZG != 0) %>%
  mutate(color = ifelse(country == "Brazil", "red", "black"))  # Brasil em vermelho, demais países em preto

# Criar gráfico de barras sem países de valor 0 ou N/A
ggplot(rendanacional2021, 
       aes(x = reorder(country, NY.ADJ.NNTY.KD.ZG), 
           y = NY.ADJ.NNTY.KD.ZG, 
           fill = color)) +
  geom_col(alpha = 0.8) +  
  labs(title = "Renda Nacional Ajustada em 2021",
       x = "País",
       y = "PIB Ajustado (%)") +
  scale_fill_identity() +  
  coord_flip() +  
  theme_minimal() +
  theme(
    plot.title = element_text(hjust = 0.5, size = 16, face = "bold", color = "black"),
    axis.title.x = element_text(face = "bold", color = "black"),
    axis.title.y = element_text(face = "bold", color = "black"),
    axis.text.y = element_blank(),  # Remove os nomes dos países
    legend.position = "none"
  )
```
----------------------------------------------------------------
```{r}
#| label: graficocortetransversalzoom 
#| warning: false 
#| echo: false  

library(ggplot2)
library(dplyr)

# Filtrar apenas o ano de 2021 e remover valores 0 ou N/A
rendanacional2021 <- rendanacional2021 %>%
  filter(year == 2021, !is.na(NY.ADJ.NNTY.KD.ZG), NY.ADJ.NNTY.KD.ZG != 0) %>%
  arrange(desc(NY.ADJ.NNTY.KD.ZG))  # Ordenar do maior para o menor

# Identificar o valor da renda nacional do Brasil
valor_brasil <- rendanacional2021 %>%
  filter(country == "Brazil") %>%
  pull(NY.ADJ.NNTY.KD.ZG)

# Selecionar os 10 maiores e 10 menores países em relação ao Brasil
rendanacional2021_filtrado <- rendanacional2021 %>%
  filter(NY.ADJ.NNTY.KD.ZG > valor_brasil) %>%
  slice_head(n = 10) %>%
  bind_rows(rendanacional2021 %>%
              filter(country == "Brazil")) %>%  # Adiciona explicitamente o Brasil
  bind_rows(rendanacional2021 %>%
              filter(NY.ADJ.NNTY.KD.ZG < valor_brasil) %>%
              slice_tail(n = 10)) %>%
  mutate(color = ifelse(country == "Brazil", "red", "black"))  # Brasil em vermelho, demais países em preto

# Criar gráfico de barras ajustado
ggplot(rendanacional2021_filtrado, 
       aes(x = reorder(country, NY.ADJ.NNTY.KD.ZG), 
           y = NY.ADJ.NNTY.KD.ZG, 
           fill = color)) +
  geom_col(alpha = 0.8) +  
  labs(title = "Renda Nacional Ajustada em 2021 (Zoom)",
       x = "País",
       y = "PIB Ajustado (%)") +
  scale_fill_identity() +  
  coord_flip() +  
  theme_minimal() +
  theme(
    plot.title = element_text(hjust = 0.5, size = 16, face = "bold", color = "black"),
    axis.title.x = element_text(face = "bold", color = "black"),
    axis.title.y = element_text(face = "bold", color = "black"),
    legend.position = "none"
  )
```


## GRÁFICO DE DADOS DE SÉRIE TEMPORAL

Este gráfico traça a evolução da renda nacional do Brasil, facilitando a análise de tendências ao longo dos anos. Se houver oscilações bruscas, pode indicar períodos de crise ou crescimento econômico acelerado.

- Linha vermelha permite análisar a trajetória do Brasil no decorrer dos anos. 

- Quando analisamos que a linha vermelha tem quedas bruscas, pode indicar possíveis crises.

- Se a linha estiver em alta, significa expansão econômica e melhora nos indicadores nacionais.

-  Pode mostrar repetições de tendências, indicando sazonalidade ou efeitos de políticas econômicas ao longo dos anos.


```{r}
#| label: graficoserietemporal 
#| warning: false  
#| echo: false    

library(ggplot2)

ggplot(rendanacionalBR, 
       aes(y = NY.ADJ.NNTY.KD.ZG, x = year)) +
  geom_line(color = "red", size = 1) +  # Linha vermelha com largura 1
  labs(title = "Evolução da Renda do Brasil ao Longo dos Anos",
       x = "Anos",
       y = "Variação (%)") +
  theme_minimal()  # Estilo limpo e moderno
```
