---
title: "Cristian Ramthun"
format: html
editor: visual
---

## Renda disponível Famílias

O gráfico Renda Disponível das Famílias - Evolução Anual mostra a variação da renda disponível ao longo do tempo, destacando como fatores econômicos podem influenciar o orçamento das famílias brasileiras.

## Análise Detalhada do Gráfico

1.  **Crescimento e redução da renda disponível:**\
    -   Em determinados períodos, o gráfico apresenta **picos de crescimento**, indicando momentos de **expansão econômica**, aumento dos salários e maior poder de compra das famílias.\
    -   Por outro lado, também há **quedas significativas**, que podem ser associadas a **inflação elevada**, aumento do endividamento e juros altos.
2.  **Impacto de políticas econômicas:**\
    -   **Reduções na taxa Selic** podem aumentar o acesso ao crédito, incentivando o consumo e impulsionando o crescimento da renda disponível.\
    -   **Aumento dos impostos ou corte de benefícios sociais** podem impactar negativamente o orçamento das famílias, reduzindo sua capacidade de consumo.
3.  **Exemplo prático:**\
    -   Durante os anos em que **o governo implementou programas de transferência de renda**, como o auxílio emergencial e políticas de subsídios, houve um aumento significativo na renda disponível das famílias. Esse efeito pode ser visto como períodos de alta no gráfico.\
    -   Por outro lado, momentos de crise financeira e aumento da inflação podem ser identificados pelas **quedas no gráfico**, refletindo a perda de poder de compra.
4.  **Tendências futuras:**\
    -   O comportamento da renda disponível pode servir como um **indicador de consumo**, auxiliando economistas e investidores a preverem cenários futuros para o mercado financeiro.\
    -   Se houver um aumento contínuo da renda disponível, isso pode indicar um **período de crescimento econômico** e maior confiança dos consumidores.\
    -   Caso a renda disponível diminua, pode sinalizar **maior endividamento das famílias**, inflação elevada e necessidade de medidas econômicas para equilibrar o orçamento.

O gráfico, portanto, é uma ferramenta essencial para compreender os padrões econômicos que afetam diretamente a vida da população.

```{r}
#| include: false

library(GetBCBData)
library(tidyverse)
library(gganimate)
library(gifski)
library(transformr)
library(png)
library(ragg)
library(lubridate)
library(scales)


# ID da série
my.id <- 29023

# Obtendo os dados sem exibir mensagens na execução
df.bcb <- suppressWarnings(suppressMessages(gbcbd_get_series(
  id = my.id, 
  first.date = '2003-03-01',
  format.data = 'long',
  use.memoise = TRUE, 
  cache.path = tempdir(), 
  do.parallel = FALSE
)))

# Criando o gráfico animado com linha azul simples e eixo Y ajustado
grafico <- ggplot(df.bcb, aes(x = ref.date, y = value / 1e6, group = 1)) + 
  geom_line(color = "blue", linewidth = 1.5) + 
  labs(
    title = "Renda Disponível das Famílias - Evolução Anual",
    subtitle = "Impacto dos fatores econômicos sobre o orçamento familiar",
    x = NULL,
    y = "Valores em Milhões de Reais"
  ) + 
  scale_y_continuous(labels = scales::label_number(prefix = "R$ ", big.mark = ".", decimal.mark = ",")) + 
  theme_minimal() + 
  theme(
    plot.title = element_text(size = 20, face = "bold"),
    plot.subtitle = element_text(size = 12),
    axis.title.y = element_text(size = 12),
    axis.text = element_text(size = 12),
    axis.text.x = element_text(angle = 35, hjust = 1)
  ) + 
  transition_reveal(ref.date)

# Criando e salvando a animação sem exibir mensagens de execução
anim <- suppressWarnings(suppressMessages(animate(
  grafico,
  width = 1920,
  height = 1080,
  units = "px",
  res = 150,
  duration = 10,
  renderer = gifski_renderer(),
  dev = "ragg_png"
)))

```

```{r}
#| echo: false
grafico
```
